【裁判字號】    99,訴,924
【裁判日期】    991231
【裁判案由】    毒品危害防制條例
【裁判全文】
臺灣桃園地方法院刑事判決               99年度訴字第924號
公  訴  人  臺灣桃園地方法院檢察署檢察官
被      告  薛銘慶
指定辯護人  公設辯護人林銘宏
上列被告因毒品危害防制條例案件，經檢察官提起公訴（99年度
偵字第3028號），本院判決如下：
    主  文
薛銘慶犯如附表壹所示之罪，各處如附表壹所示之宣告刑，沒收
部分各如附表壹所示。應執行有期徒刑貳年陸月，扣案如附表貳
編號一至編號四所示之物均沒收，未扣案之因犯罪所得之財物新
臺幣肆佰元沒收之，如全部或一部不能沒收時，以其財產抵償之
。
    事  實
一、薛銘慶明知愷他命（Ketamine）係毒品危害防制條例第2 條
    第2 項第3 款所規定之第三級毒品，依法不得販賣，竟分別
    基於意圖營利販賣第三級毒品之犯意，先以每包（重量不詳
    ）新臺幣（下同）3 百元之價格販入愷他命後，為下列行為
    ：
(一)、於民國98年12月下旬某日不詳時間，以其所有門號00000000
    00號行動電話作為販賣愷他命之聯絡工具，供欲購買愷他命
    之黃秉鈞與其聯絡之用，在桃園縣中壢市○○○路附近某不
    詳地點，以每包4 百元之價格，販賣第三級毒品愷他命予黃
    秉鈞，以賺取1 百元之價差利潤。
(二)、其後因黃秉鈞之友人黃承奕亦有愷他命之需求，乃向黃秉鈞
    詢問，黃秉鈞即於99年1 月13日下午以其使用之門號000000
    0000號行動電話與薛銘慶所有之門號0000000000號行動電話
    通話聯絡購買愷他命，旋即於99年1 月13日下午4 時30分許
    ，三人在桃園縣中壢市○○○街24號前見面，薛銘慶即以3
    包1 千元之價格，販賣第三級毒品愷他命3 包（共毛重2.63
    公克）予黃承奕，並向黃承奕收取現金1 千元1 張，而賺取
    1 百元之價差以為利潤。
    嗣於薛銘慶與黃承奕完成上開交易後，於99年1 月13日下午
    4 時40分許，在桃園縣中壢市○○○街24號前，為警當場查
    獲，並在薛銘慶身上扣得第三級毒品愷他命共11包（共毛重
    9.27公克）、NOKIA 廠牌行動電話1 支（含門號0000000000
    號SIM 卡1 張）及現金1 千元1 張，另在黃承奕身上扣得其
    向薛銘慶購入之第三級毒品愷他命3 包（共毛重2.63公克）
    、黃秉鈞身上扣得SONY ERICSSON 廠牌行動電話1 支（含門
    號0000000000號），始悉上情。
二、案經桃園縣政府警察局平鎮分局移送臺灣桃園地方法院檢察
    署檢察官偵查起訴。
    理  由
一、證據能力方面：
    按被告以外之人於審判外之言詞或書面陳述，除法律有規定
    者外，不得作為證據，刑事訴訟法第159 條第1 項固定有明
    文；惟被告以外之人於審判外之陳述，雖不符同法第159 條
    之1 至159 條之4 之規定，而經當事人於審判程式同意作為
    證據，法院審酌該言詞陳述或書面陳述作成時之情況，認為
    適當者，亦得為證據。又當事人、代理人或辯護人於法院調
    查證據時，知有第159 條第1 項不得為證據之情形，而未於
    言詞辯論終結前聲明異議者，視為有前項之同意，同法第15
    9 條之5 亦定有明文。另鑑於採用傳聞證據排除法則之重要
    理由之一，係因傳聞證據未經當事人之反詰問予以覈實，若
    當事人願放棄對原供述人之反對詰問時，原則上即可承認該
    傳聞證據之證據能力。經查，本件公訴人、被告薛銘慶及其
    辯護人就本件後引之各項證據方法，迄於言詞辯論終結前均
    未聲明異議（見本院審訴字卷第23頁背面，本院訴字卷第17
    頁至第18頁），而本院審酌此部分證據均無違法取證及證明
    力明顯過低之瑕疵，亦認以之作為證據為適當，故依諸上開
    規定及說明，認此部分證據均具有證據能力。
二、事實認定方面：
    前揭犯罪事實，業據被告薛銘慶於偵審時均坦認不諱（見偵
    查卷第17頁、第67頁，本院審訴字卷第22頁背面至第23頁，
    本院訴字卷第18頁至第18頁背面），核與證人黃承奕於警詢
    及證人黃秉鈞於警偵訊時之證述相符（見偵查卷第20頁至第
    21頁、第25頁至第27頁、第72頁），並有桃園縣政府平鎮分
    局扣押筆錄、扣押物品目錄表、查獲照片21張、臺灣大哥大
    資料查詢1 份（門號0000000000號之通聯記錄）等件附卷可
    稽（見偵查卷第30頁至第33頁、第35頁至第38頁、第40頁至
    第43頁、第46頁至第56頁、第74頁至第76頁），另有自被告
    身上扣得之毒品11包、用以聯絡販毒所用之NOKIA 廠牌行動
    電話1 支（含門號0000000000號SIM 卡1 張）及自黃承奕身
    上扣得其向薛銘慶購入之毒品3 包等物扣案為證，而扣案之
    14包白色結晶物，經鑑驗結果，均含第三級毒品愷他命之成
    分（在被告身上扣得之11包共毛重9.27公克，因鑑驗使用0.
    0151公克；在黃承奕身上扣得之3 包共毛重2.63公克，因鑑
    驗使用0.0111公克），此有臺灣檢驗科技股份有限公司濫用
    藥物檢驗報告2 紙在卷可憑（見偵查卷宗第77頁至第78頁）
    ，足認被告具任意性之自白確與事實相符，堪為信實。本案
    事證明確，被告犯行堪以認定，應依法論科。
三、論罪科刑方面：
(一)、按愷他命係屬毒品危害防制條例第2 條第2 項第3 款所稱之
    第三級毒品，非經許可不得販入或賣出，是核被告薛銘慶所
    為，均係犯毒品危害防制條例第4 條第3 項之販賣第三級毒
    品罪。依毒品危害防制條例第11條第5 項規定，僅就持有第
    三級毒品純質淨重達20公克以上者，方有科處刑罰之規定。
    本件被告為上開販賣愷他命犯行時所持有之愷他命，其純質
    淨重未達20公克，則持有該重量愷他命，並無處罰之規定，
    依上開說明，被告持有愷他命之行為，自無「為販賣之高度
    行為所吸收，不另論罪」之問題（最高法院97年度台上字第
    1486號判決意旨參照），一併敘明。被告所為上開2 次販賣
    第三級毒品之犯行，犯意各別，行為互殊，應予分論併罰。
    被告於偵查及審判中均自白本件犯行，均應依毒品危害防制
    條例第17條第2 項規定，就被告上開販賣第三級毒品之犯行
    各減輕其刑。又被告為本件販賣毒品之犯行，固應受非難，
    惟念其販賣毒品之次數為2 次，且本件販賣毒品之數量數量
    尚寡，交易價額各為4 百元、1 千元，金額非多，各次販毒
    賺取之利潤僅1 百元，其犯罪之情節尚非至惡，且被告於警
    詢時、檢察官訊問時、本院審理時均已坦承犯行，尚有悔意
    ，被告僅因一時貪念，致罹重典，然相對於長期大量販賣毒
    品之犯罪行為而言，其對社會治安及國民健康之危害顯然較
    小，從被告犯案情節觀之，不無情輕法重，尚堪憫恕之情形
    ，本院認為如處以販賣第三級毒品法定最低刑有期徒刑5 年
    ，並依毒品危害防制條例第17條第2 項減輕其刑後，仍屬過
    重，爰依刑法第59條之規定，就被告所犯2 次販賣第三級毒
    品之犯行各酌予遞減輕其刑，以求量刑之妥適平衡。爰審酌
    被告素行非惡，此有臺灣高等法院被告前案紀錄表可按，其
    思慮欠周，法治觀念淡薄，竟因貪於一時不法利得，販賣第
    三級毒品愷他命牟利，其固應知毒品對於身心健康有莫大之
    戕害，仍漠視毒品之危害性，而為本案販賣毒品犯行，危害
    國民身心健康及社會風氣，惟念及被告販賣愷他命價值非鉅
    ，數量不多，及其犯後勇於坦承犯行，尚有悔意之犯後態度
    等一切情狀，各量處如主文所示之刑，以資懲戒。
(二)、沒收部分：
１、按毒品危害防制條例對於查獲之製造、運輸、販賣、意圖販
    賣而持有、以非法方法使人施用、引誘他人施用及轉讓第三
    、四級毒品之沒收，並無特別規定，如其行為已構成犯罪，
    則該毒品即屬不受法律保護之違禁物，應回歸刑法之適用，
    依刑法第38條第1 項第1 款之規定沒收之，始為適法（最高
    法院99年度台上字第2733號判決意旨參照）。又以營利為目
    的販賣毒品，經多次販賣後，持有剩餘毒品被查獲，其各次
    販賣毒品行為，固應併合處罰。惟該持有剩餘毒品之低度行
    為，應僅為最後一次販賣毒品之高度行為所吸收，不另論罪
    。則就該查獲之剩餘毒品，自只能於最後一次販賣毒品罪宣
    告沒收，不得於各次販賣毒品罪均一併宣告（最高法院98年
    度台上字第1063號判決意旨參照）。依上開說明，扣案如附
    表貳編號二所示之物經鑑定結果，檢出愷他命成分，已如前
    述，且被告自承該毒品為其販賣毒品給黃承奕後所剩下（見
    本院訴字卷第17頁背面），因被告販賣該毒品已構成犯罪，
    則如附表貳編號二所示之愷他命，即屬不受法律保護之違禁
    物，應依刑法第38條第1 項第1 款之規定沒收之（至鑑驗用
    罄之愷他命，既已滅失，自無庸再予以宣告沒收），並應於
    本件第二次販賣（即如事實欄一、(二)所示販賣愷他命犯行）
    罪刑項下宣告沒收之。
２、按毒品危害防制條例第19條第1 項規定性質上係沒收之補充
    規定。其屬於本條所定沒收之標的，如得以直接沒收者，判
    決主文僅宣告沒收即可，不生「追徵其價額」或「以其財產
    抵償之」問題，須沒收之標的全部或一部不能沒收時，始生
    「追徵其價額」或「以其財產抵償之」選項問題。而「追徵
    其價額」或「以其財產抵償之」係屬兩種選項，分別係針對
    現行貨幣以外之其他財產與現行貨幣而言。而該規定所稱「
    追徵其價額」者，係指所沒收之物為金錢以外之其他財物而
    無法沒收時，因其實際價值不確定，應追徵其價額，使其繳
    納與原物相當之價額，並無以其財產抵償之問題。倘嗣後追
    徵其金錢價額，不得結果而須以其財產抵償者，要屬行政執
    行機關依強制執行之法律之執行問題，即無不能執行之情形
    ，自毋庸諭知「或以其財產抵償之」。如不能沒收之沒收標
    的為金錢時，因價值確定，判決主文直接宣告「以其財產抵
    償之」即可，不發生追徵價額之問題（最高法院99年度第5
    次刑事庭會議決議參照）。扣案如附表貳編號一所示行動電
    話（含SIM 卡），均屬被告所有，供本件如事實欄一、(一)、
    (二)所示販賣愷他命所用之物，業據被告供承在卷（見本院訴
    字卷第17頁背面至第18頁背面）；扣案如附表貳編號三所示
    包裝附表貳編號二所示愷他命之透明塑膠夾鍊袋11個，係被
    告所有（見本院訴字卷第17頁背面），用以包裹愷他命，防
    其裸露、逸出、潮濕，便於被告攜帶為如事實欄一、(二)所示
    販賣愷他命所用；被告就如事實欄一、(一)所示販賣愷他命所
    得4 百元（未扣案）、如事實欄一、(二)所示販賣愷他命所得
    1 千元（附表貳編號四，已扣案），均應依毒品危害防制條
    例第19條第1 項規定予以宣告沒收，且其中被告如事實欄一
    、(一)所示販賣愷他命所得4 百元，並未扣案，自應諭知如全
    部或一部不能沒收時，以其財產抵償之。
３、再按沒收為從刑之一種，依主從不可分原則，應附隨於主刑
    同時宣告之，若無主刑，則從刑即失所附麗。證人黃承奕為
    警查獲時，警方固扣得自被告處購入而得如附表貳編號五所
    示之愷他命3 包（含透明塑膠夾鍊袋），惟該愷他命已脫離
    被告持有，歸證人黃承奕持有，自無從於本件被告主刑項下
    併為諭知沒收。
４、扣案如附表貳編號六所示之物，非屬被告所有，且非違禁物
    ，爰不宣告沒收。
據上論斷，應依刑事訴訟法第299 條第1 項前段，毒品危害防制
條例第4 條第3 項、第17條第2 項、第19條第1 項前段，刑法第
11條、第59條、第38條第1 項第1 款、第51條第5 款，判決如主
文。
本案經檢察官蔡正傑到庭執行職務
中    華    民    國  99    年    12    月    31     日
                      臺灣桃園地方法院刑事第四庭
                          審判長法  官  張淑華
                                法  官  林宜靜
                                法  官  張宇葭

以上正本證明與原本無異。
如不服本判決，應於判決送達後10日內，向本院提出上訴狀。
                                書記官  高  平
中    華    民    國    99    年    12    月    31    日
附表壹：
   ┌──┬──────┬────────────────┐
   │編號│犯罪事實    │宣告刑                          │
   │    │            │                                │
   ├──┼──────┼────────────────┤
   │一  │事實欄一、  │薛銘慶販賣第三級毒品，處有期徒刑│
   │    │(一)          │壹年捌月。扣案如附表二編號1 所示│
   │    │            │之物，沒收之，未扣案之因犯罪所得│
   │    │            │之財物新臺幣肆佰元沒收之，如全部│
   │    │            │或一部不能沒收時，以其財產抵償之│
   │    │            │。                              │
   ├──┼──────┼────────────────┤
   │二  │事實欄一、  │薛銘慶販賣第三級毒品，處有期徒刑│
   │    │(二)          │壹年拾月。扣案如附表貳編號一至編│
   │    │            │號四所示之物，均沒收之。        │
   └──┴──────┴────────────────┘
附表貳：
┌──┬────────────┬─────┬──────┐
│編號│物品項目                │所有人（持│備註        │
│    │                        │有人）    │            │
├──┼────────────┼─────┼──────┤
│ 一 │NOKIA 廠牌行動電話1 支（│薛銘慶    │如事實欄一、│
│    │含門號0000000000號SIM 卡│          │(一)、(二)所示販│
│    │1 張）。                │          │賣愷他命所用│
│    │                        │          │之物。      │
├──┼────────────┼─────┼──────┤
│ 二 │第三級毒品愷他命共11包（│薛銘慶    │就愷他命毒品│
│    │共毛重9.27公克，因鑑驗使│          │本身宣告沒收│
│    │用0.0151公克）。        │          │（鑑驗用罄之│
│    │                        │          │愷他命，已滅│
│    │                        │          │失，不予沒收│
│    │                        │          │）。        │
├──┼────────────┼─────┼──────┤
│ 三 │透明塑膠夾鍊袋11個      │薛銘慶    │包裝附表貳編│
│    │                        │          │號二毒品所用│
│    │                        │          │之物。      │
├──┼────────────┼─────┼──────┤
│ 四 │現金新臺幣1千元1張      │薛銘慶    │事實欄一、(二)│
│    │                        │          │所示販賣愷他│
│    │                        │          │命所得。    │
├──┼────────────┼─────┼──────┤
│ 五 │第三級毒品愷他命3 包（共│黃承奕    │黃承奕向薛銘│
│    │毛重2.63公克，因鑑驗使用│          │慶購入之毒品│
│    │0.0111公克）            │          │。          │
├──┼────────────┼─────┼──────┤
│ 六 │SONY ERICSSON 廠牌行動電│黃秉鈞    │黃秉鈞所持用│
│    │話1 支（含門號0000000000│          │。          │
│    │號）                    │          │            │
└──┴────────────┴─────┴──────┘
附錄本案論罪科刑法條：
毒品危害防制條例第4條
製造、運輸、販賣第一級毒品者，處死刑或無期徒刑；處無期徒
刑者，得併科新臺幣2 千萬元以下罰金。
製造、運輸、販賣第二級毒品者，處無期徒刑或7 年以上有期徒
刑，得併科新臺幣1 千萬元以下罰金。
製造、運輸、販賣第三級毒品者，處5 年以上有期徒刑，得併科
新臺幣7 百萬元以下罰金。
製造、運輸、販賣第四級毒品者，處3 年以上10年以下有期徒刑
，得併科新臺幣3 百萬元以下罰金。
製造、運輸、販賣專供製造或施用毒品之器具者，處1 年以上7
年以下有期徒刑，得併科新臺幣1 百萬元以下罰金。
前五項之未遂犯罰之。

司法院資訊處製作；財團法人民間司法改革基金會備份。
